【裁判字號】    99,上訴,415
【裁判日期】    990331
【裁判案由】    毒品危害防制條例等
【裁判全文】
臺灣高等法院刑事判決                 99年度上訴字第415號
    上  訴  人  臺灣士林地方法院檢察署檢察官
    上  訴  人
    即  被  告  丙○○
上列上訴人因被告違反毒品危害防制條例等案件，不服臺灣士林
地方法院97年度訴字第183 號，中華民國97年12月31日第一審判
決（起訴案號：臺灣士林地方法院檢察署96年度偵字第15553號
、97年度毒偵字第88號），提起上訴，本院判決如下：
    主  文
原判決(丙○○部分)撤銷。
丙○○共同竊盜，累犯，處有期徒刑肆月，如易科罰金以新臺幣
壹仟元折算壹日；又施用第二級毒品，累犯，處有期徒刑伍月，
如易科罰金以新臺幣壹仟元折算壹日。應執行有期徒刑柒月，如
易科罰金以新臺幣壹仟元折算壹日。
    事  實
一、丙○○前因施用毒品案件，經法院裁定入戒治所施以強制戒
    治，於89年7 月16日強制戒治期滿，復因施用毒品案件，經
    法院判處有期徒刑5月確定，於95年7月11日易科罰金執行完
    畢。詎猶不知悔改，復基於施用第二級毒品之犯意，於96年
    12月24日上午為警查獲前96小時內某時，在不詳地點，施用
    第二級毒品安非他命一次。
二、丙○○另與乙○○共同基於為自己不法所有之犯意聯絡，於
    96年11月30日凌晨4時6分許，由丙○○駕駛車號6768-RE 號
    自小客車搭載乙○○，至臺北縣中和市○○路265巷2弄6 號
    前，由乙○○以自備之鑰匙1支，竊取甲○○所有之車號BU-
    0225號自小貨車，丙○○則在場把風，得手後，丙○○始駕
    車離去。
    理  由
一、按除被告所犯為死刑、無期徒刑、最輕本刑為3 年以上有期
    徒刑之罪或高等法院管轄第一審案件者外，於刑事訴訟法第
    273條第1項程序進行中，被告先就被訴事實為有罪之陳述時
    ，審判長得告知被告簡式審判程序之旨，並聽取當事人、代
    理人、辯護人及輔佐人之意見後，裁定進行簡式審判程序，
    為同法第273條之1第1 項所明定；簡式審判程序，貴在審判
    程序之簡省、便捷，故調查證據程序宜由審判長便宜行事，
    以適當之方法行之即可，是簡式審判程序中關於調查證據之
    次序、方法之預定、證據調查請求之限制、證據調查之方法
    、證人、鑑定人之詰問方式等，均不須強制適用一般審判程
    序之規定。本件被告於原審準備程序進行中，就被訴事實為
    有罪陳述，經告以簡式審判程序之旨，並聽取檢察官、被告
    意見後，經原審合議庭裁定改由受命法官獨任進行簡式審判
    程序，是本件之證據調查，依刑事訴訟法第273條之2規定，
    不受同法第159條第1 項、第161條之2、第161條之3、第163
    條之1 及第164條至第170條規定之限制，本件判決所引用供
    述及非供述證據，均具證據能力，合先敘明。
二、訊據被告對上揭事實坦承不諱，惟請求給予得易科罰金之機
    會。經查：被告於原審準備程序、簡式審判程序及本院審理
    時對於上揭事實均表示認罪，並有被害人甲○○於警詢之陳
    述、臺北縣政府警察局車輛協尋電腦輸入單及被告之尿液檢
    驗報告 (臺灣尖端先進生技醫藥股份有限公司濫用藥物尿液
    檢驗報告，檢體編號000000000)附卷可稽，是以本件事證明
    確，被告犯行均堪認定，應予依法論處。
三、核被告所為，係犯刑法第320條第1項之竊盜罪、毒品危害防
    制條例第10條第2 項之施用第二級毒品罪。被告與乙○○間
    ，就上揭竊盜犯行，有犯意聯絡及行為分擔，應論以共同正
    犯。被告所犯上開2 罪，犯意各別，行為互殊，應予分論併
    罰。又被告於受有期徒刑之執行完畢後，5 年內故意再犯本
    件有期徒刑以上之罪，有本院被告前案紀錄表在卷可按，應
    依刑法第47條第1項之規定，論以累犯，並加重其刑。
四、原審對於被告竊盜及施用第二級毒品犯行予以論罪科刑，固
    非無見。惟被告行為時刑法第41條第2 項原規定：「前項規
    定於數罪併罰，其應執行之刑未逾6 個月者，亦適用之。」
    業於98年6月19日經司法院大法官釋字第662號解釋：「中華
    民國94年2月2日修正公布之現行刑法第41條第2 項，關於數
    罪併罰，數宣告刑均得易科罰金，而定應執行刑之刑逾六個
    月者，排除適用同條第1 項得易科罰金之規定部分，與憲法
    第23條規定有違，並與本院釋字第366 號解釋意旨不符，應
    自本解釋公布之日起失其效力。」宣告違憲，並於98年12月
    30日修正為現行刑法第41條第8項：「第1項至第4項及第7項
    之規定，於數罪併罰之數罪均得易科罰金或易服社會勞動，
    其應執行之刑逾6 月者，亦適用之。」，經比較新舊法結果
    ，以新法較有利被告，自應適用修正後刑法第41條規定，就
    定其應執行刑部分，諭知易科罰金之折算標準。原審判決未
    及審酌於此，而未諭知易科罰金之折算標準，尚有未洽。被
    告上訴請求給予得易科罰金之機會，為有理由；檢察官上訴
    意旨以原審量刑難收懲儆之效，就原審量處刑度而為指摘，
    則非可取，惟原審判決既有上述可議，已無可維持，自應由
    本院將原審判決予以撤銷改判。爰審酌被告與共犯乙○○，
    思不勞而獲，竊取他人財物，造成他人財產之損失，又被告
    前已經觀察、勒戒及強制戒治等治療程序，竟仍無法戒除毒
    癮，復又觸犯本件犯行，無視於毒品對於自身健康之戕害及
    國家對於杜絕毒品犯罪之禁令，顯無戒斷之決心，惟其施用
    次數僅1 次，犯罪後坦承犯行，態度尚佳等一切情狀，各量
    處如主文所示之刑及定應執行刑，並諭知易科罰金之折算標
    準。
據上論斷，應依刑事訴訟法第369條第1項前段、第364條、第299
條第1項前段，毒品危害防制條例第10條第2項，刑法第2條第1項
、第28條、第320條第1項、第41條第1項前段、第8項、第47條第
1項、第51條第5款，判決如主文。
本案經檢察官田炳麟到庭執行職務。
中    華    民    國    99    年    3     月    31    日
                  刑事第十四庭審判長法  官  陳志洋
                                    法  官  謝靜慧
                                    法  官  梁耀鑌
以上正本證明與原本無異。
不得上訴。
                                    書記官  張淑華
中    華    民    國    99    年    3     月    31    日
附錄：本案論罪科刑法條全文
中華民國刑法第320條第1項
意圖為自己或第三人不法之所有，而竊取他人之動產者，為竊盜
罪，處5年以下有期徒刑、拘役或500元以下罰金。
毒品危害防制條例第10條第2項
施用第二級毒品者，處3年以下有期徒刑。

司法院資訊處製作；財團法人民間司法改革基金會備份。
